【裁判字號】    97,訴,2470
【裁判日期】    980305
【裁判案由】    違反海關緝私條例
【裁判全文】
臺北高等行政法院判決
                                      97年度訴字第2470號
                              .
原      告  豪美汽車有限公司
代  表  人  甲○○
訴訟代理人  金鑫  律師
複  代理人  林靜歆律師
被      告  財政部基隆關稅局
代  表  人  呂財益（局長）
訴訟代理人  乙○○
            丙○○
上列當事人間因違反海關緝私條例事件，原告不服財政部中華民
國97年7 月24日台財訴字第09700322450 號訴願決定，提起行政
訴訟。本院判決如下：
    主  文
原告之訴駁回。
訴訟費用由原告負擔。
    事  實
一、事實概要：
    原告於95年5月30日委由鴻源報關股份有限公司向被告報運
    進口德國（復查決定誤植為美國）產製汽車乙輛（報單號碼
    ：第AA/BC/95/W007/6102號），原經被告依據財政部關稅總
    局驗估處（下稱驗估處）之查價結果增估補稅在案。嗣法務
    部調查局北部地區機動工作組（下稱北機組）查獲原告涉有
    以變造發票、低報交易價格手法，逃漏進口稅費之情事，於
    96年5月11日以電廉八字第09678106350號函檢附相關證物影
    本，送請財政部關稅總局查核後，移被告核處結果，認定原
    告涉有繳驗變造發票，虛報進口貨物價值，逃漏進口稅費之
    違法行為，且本件核屬經依海關緝私條例處分確定後，於5
    年內犯同一規定之行為3 次，依法加重罰鍰1 倍，爰依據海
    關緝私條例第37條第1 項第3 款及第45條之規定，處原告所
    漏關稅額新臺幣（下同）102,372 元4 倍之罰鍰計409,488
    元，並依同條例第44條及貿易法第21條第1 項、第2 項規定
    ，追徵所漏進口稅費計203,157 元（含進口稅63,115元、貨
    物稅117,306 元、營業稅22,623元及推廣貿易服務費113 元
    ）；另就逃漏營業稅及貨物稅部分，分別依加值型及非加值
    型營業稅法（下稱營業稅法）第51條第7 款暨貨物稅條例第
    32條第10款規定，按所漏營業稅額36,695元及應補徵貨物稅
    額190,270 元各處3 倍及5 倍罰鍰，各計110,000 元及
    951,300 元（均計至百元止）。原告不服，申請復查，未獲
    變更，提起訴願，亦遭駁回，遂向本院提起本件行政訴訟。
二、兩造聲明：
    (一)原告聲明：
      1.訴願決定、復查決定及原處分均撤銷。
      2.訴訟費用由被告負擔。
    (二)被告聲明：
      1.駁回原告之訴。
      2.訴訟費用由原告負擔。
三、兩造陳述：
    (一)原告主張：
      1.本件北機組雖曾於96年5月11日以電廉八字第
        09678106350 號函檢附相關證物等影本，送請財政部關
        稅總局查核，然查北機組僅係偵查犯罪之機關，負責調
        查及蒐集犯罪事證，並將涉嫌人移送偵辦，其本身並無
        認定原告是否有變造發票、低報交易價格或逃漏進口稅
        款等行為之權責，故其以公函將其所查得之相關資料，
        送請財政部關稅總局查核，應屬告發之性質，不具有任
        何之拘束力，驗估處及被告仍應依職權調查北機組所檢
        附之相關證據，對原告有利及不利事項一律注意，並按
        論理及經驗法則判斷事實之真偽，不能逕以北機組之公
        函及其檢附資料作為判斷之基礎，詎原訴願決定機關竟
        僅以：案經本部關稅總局依據北機組檢送之相關證物查
        核結果，以原告原申報價格與其帳冊「進價」欄所記載
        實付價格差異甚大，系爭進口貨物實際交易價格皆高於
        原申報價格，原告顯有繳驗變造發票，虛報進口貨物價
        值，逃漏進口稅費之違法行為等抽象之敘述為由，而駁
        回原告之訴願，其所為之決定顯與行政程序法第9 條、
        第36條、第43條及第96條第1 項第2 款之規定不符。
      2.又北機組檢送予財政部關稅總局之相關證物，其中帳冊
        內之各項記載究係何人所制作？上述記載是否與原告委
        由鴻源報關股份有限公司報運進口之此批德國產製汽車
        有關？如何認定帳冊內所記載之進價即係原告公司實際
        購入之價格？又如何認定原告前繳驗者即為變造之發票
        ？凡此事項皆未見關稅總局或原處分機關曾依職權為任
        何之調查，即遽依北機組公函檢送之資料逕為認定，被
        告作成行政處分之程序自嫌違法。次查，被告對於其如
        何計算出本件完稅價格為2,196,734 元乙節，並未於處
        分書中敘明其依據及理由，亦與行政程序法第96條第1
        項第2 款關於行政處分應記載事項之規定相違。
      3.本件被告固係按貨物稅條例第32條第10款之規定，處以
        原告補徵稅額5倍之罰鍰計951,300元，惟查同條例第32
        條第10款係就國外進口之應稅貨物，未依規定申報所為
        之處罰規定，本件原告進口系爭汽車時，曾依相關規定
        申報，並非未為申報，此由被告機關之處分書中所記載
        之本案事實即可明瞭，故被告以原告有違反上述規定而
        予科處罰鍰，其所適用之法令依據亦嫌違誤。
      4.本件被告固又依海關緝私條例第45條之規定，以原告於
        處分確定後，5年內再犯同一規定之行為3次以上，而加
        重1倍之罰鍰，然被告並未提出原告於5年內曾觸犯海關
        緝私條同一規定行為達3 次以上之證據，則其遽行科處
        原告偷漏關稅額4 倍之罰鍰，尚有未洽。
      5.再按行政罰法第24條1 項規定：「一行為違反數個行政
        法上義務規定而應處罰鍰者，依法定罰鍰額最高之規定
        裁處。但裁處之額度，不得低於各該規定之罰鍰最低額
        。」，限制行政機關於人民只有一行為違反數行政法上
        義務時，機關僅得科處違背法令中之最高額罰鍰。究其
        立法要旨，乃係因行為單一，且違反數個規定之效果均
        為罰鍰，處罰種類相同，從其一重處罰已足達成行政目
        的，故行政機關應僅得裁處一個罰鍰，始符現代民主法
        治國家之原則，又依司法院釋字第503 號解釋略以：「
        納稅義務人違反作為義務而被處行為罰，僅須其有違反
        作為義務之行為即應受處罰；而逃漏稅捐之被處漏稅罰
        者，則須具有處罰法定要件之漏稅事實方得為之。二者
        處罰目的及處罰要件雖不相同，惟其行為如同時符合行
        為罰及漏稅罰之處罰要件時，除處罰之性質與種類不同
        ，必須採用不同之處罰方法或手段，以達行政目的所必
        要者外，不得重複處罰，乃現代民主法治國家之基本原
        則。是違反作為義務之行為，同時構成漏稅行為之一部
        或係漏稅行為之方法而處罰種類相同者，如從其一重處
        罰已足達成行政目的時，即不得再就其他行為併予處罰
        ，始符憲法保障人民權利之意旨。本院釋字第三五六號
        解釋，應予補充。」，亦就納稅義務人之行為同時構成
        行為罰與漏稅罰時，如從其一重處罰已足達行政目的時
        ，即不得再就其他行為併予處罰乙節，闡釋甚明。本件
        原告向被告報運進口車輛，既係基於單一行為，縱認原
        告有虛報貨物價值等行為，被告亦僅得就原告所違反之
        海關緝私條例第37條第1 項、加值型及非加值型營業稅
        法第51條第7 款、貨物稅條例第32條第10款等規定擇其
        中一最高之法定罰鍰額為裁罰，不得併罰。茲被告分別
        科處原告3 項罰鍰，罰鍰總額合計高達140 餘萬元，其
        所為之裁罰亦嫌違法云云。
      6.提出本件復查決定書及訴願決定書等件影本為證。
    (二)被告主張：
      原告主張北機組為偵查犯罪之機關，惟對原告於系爭案件
      是否涉有低報交易價格抑或逃漏進口稅款等行為之認定權
      責本繫於被告，故北機組本司法警察之權能將發動司法偵
      查所獲得之資料，即該組96年5月11日電廉八字第
      09678016350 號函（原處分卷2 附件1 ）與相關證物影本
      移請關稅總局依職權審處，嗣經驗估處參據前開北機組移
      送之帳冊資料，其原申報價格與該帳冊「進價」欄所記載
      實付價格差異甚大，據上開函（原處分卷2 附件1 ）稱原
      告以變造發票、低報交易價格手法，逃漏進口稅費之情事
      ，違反海關緝私條例第37條第1 項第3 款繳驗偽造、變造
      或不實之發票或憑證之規定事證明確，乃據以撤銷原核估
      價格改依關稅法第29條規定，按實際交易價格核定完稅價
      格並函請被告依法論處，且就當事人有利及不利之情形均
      已注意，亦與行政程序法第9 、36及43條等規定無違。又
      依北機組上開函件附件(二)所檢附資料（原處分卷2 附件2
      、2-1 、2-2 ）（豪美汽車有限公司搜索扣押物E04-1 、
      E04-2 ：車資影本2 冊及A-02：車籍紀錄影本1 份），其
      於「法務部調查局北部地區機動工作組扣押物封條」上均
      蓋有原告之公司章及負責人章，並經負責人陳水霖簽名具
      結，該等文件係源自原告公司內部之文件至為明確，殆無
      疑義，又因其中有關進口報單及車身號碼等資料記載甚為
      詳實，故該等文件上之進價確為系爭汽車購入價格無疑等
      語。
    理  由
一、按「報運貨物進口而有下列情事之一者，得視情節輕重，處
    以所漏進口稅額2 倍至5 倍之罰鍰，或沒入或併沒入其貨物
    ：一、…三、繳驗偽造、變造或不實之發票或憑證。四、…
    。」；「有違反本條例情事者，除依本條例有關規定處罰外
    ，仍應追徵其所漏或沖退之稅款。但自其情事發生已滿5 年
    者，不得再為追徵或處罰。」；「追徵或處罰之處分確定後
    ，5 年內再犯本條例同一規定之行為者，其罰鍰得加重二分
    之一；犯3 次以上者，得加重1 倍。」，海關緝私條例第37
    條第1 項第3 款、第44條及第45條各定有明文。次按「為拓
    展貿易，因應貿易情勢，支援貿易活動，主管機關得設立推
    廣貿易基金，就出進口人輸出入之貨品，由海關統一收取最
    高不超過輸出入貨品價格萬分之四．二五之推廣貿易服務費
    。…」；「推廣貿易服務費之實際收取比率及免收項目範圍
    ，由主管機關擬訂，報請行政院核定。」，貿易法第21條第
    1 項、第2 項亦設有規定。又按「貨物進口時，應徵之營業
    稅，由海關代徵之；其徵收及行政救濟程序，準用關稅法及
    海關緝私條例之規定辦理。」；「納稅義務人，有左列情形
    之一者，除追繳稅款外，按所漏稅額處1 倍至10倍罰鍰，並
    得停止其營業：一、…七、其他有漏稅事實者。」，營業稅
    法第41條、第51條第7 款定有明文。再按「納稅義務人有左
    列情形之一者，除補徵稅款外，按補徵稅額處5 倍至15倍罰
    鍰：一、…十、國外進口之應稅貨物，未依規定申報者。」
    ，貨物稅條例第32 條 第10款亦定有明文。
二、前揭事實概要所載各情，為兩造所不爭，且有上開各該文件
    、原處分、復查決定書及訴願決定書等件影本附原處分卷及
    訴願機關卷可稽。茲依前述兩造主張之意旨，就下列各點敘
    明判決之理由。
三、原告涉有以繳驗變造發票、低報交易價格，逃漏進口稅費之
    違章情事：
    (一)按報運貨物進口，有無涉及虛報情事，應以進口報單所申
      報者與實到貨物是否相符為認定之依據。經查，原告於95
      年5 月30日向被告報運進口系爭德國產製汽車乙輛（報單
      號碼：第AA/BC/95/W007/6102號），系爭貨物原經驗估處
      依據關稅法及相關規定，核估完稅價格在案。嗣北機組查
      獲原告涉有繳驗變造發票，虛報進口貨物價值，逃漏進口
      稅費，違反海關緝私條例第37條第1 項第3 款規定之情事
      ，乃檢送相關證物通報財政部關稅總局查核，案經財政部
      關稅總局依據北機組檢送之相關證物查核結果，以原告原
      申報價格與其帳冊「進價」欄所記載實付價格差異甚大，
      系爭進口貨物實際交易價格皆高於原申報價格，原告顯有
      繳驗變造發票，虛報進口貨物價值，逃漏進口稅費之違章
      行為，遂撤銷原核估價格，改依關稅法第29條規定，按查
      得實際交易價格核定完稅價格，有其進口報單上之查驗註
      記（原處分卷1 附件1 ）可稽，核無不合。
    (二)原告主張北機組為偵查犯罪之機關，並無認定原告是否有
      變造發票、低報交易價格或逃漏進口稅款等行為之權責；
      本件處分有違反行政程序法第9 、36、43及96條等規定之
      情事云云。按被告為關稅主管機關，北機組為司法警察機
      關，故本件原告是否涉有低報交易價格抑或逃漏進口稅款
      等違章行為，其核定權責在於被告，而非北機組。又本件
      係北機組將司法偵查所獲證據資料，以96年5 月11日電廉
      八字第09678016350 號函（原處分卷2 附件1 ）將相關證
      物影本移請關稅總局依職權審處；而北機組上開函件附件
      (二)所檢附資料（原處分卷2 附件2 、2-1 、2-2 ）（豪美
      汽車有限公司搜索扣押物E04-1 、E04-2 ：車資影本2 冊
      及A-02：車籍紀錄影本1 份），其於「法務部調查局北部
      地區機動工作組扣押物封條」上均蓋有原告之公司章及負
      責人章，並經當時負責人陳水霖簽名具結，該等文件係源
      自原告公司內部之文件，且其有關進口報單及車身號碼等
      資料記載詳實，該等文件上之進價確為系爭汽車購入價格
      ，比對無誤（參見原處分卷1 附件1 、原處分卷2 附件
      2-2 及本院98年1 月13日準備程序筆錄第2 頁），確實可
      信，足供作為調查審認之證據資料。嗣經驗估處參據前開
      北機組移送之帳冊資料，發現本件原申報價格與該帳冊「
      進價」欄所記載實付價格差異甚大，乃據上開函文及移送
      證物資料，核認原告涉有以變造發票、低報交易價格，逃
      漏進口稅費之情事，違反海關緝私條例第37條第1 項第3
      款繳驗偽造、變造或不實之發票或憑證之規定，並據以撤
      銷原核估價格改依關稅法第29條規定，按實際交易價格核
      定完稅價格，並函請被告依法論處，被告乃將查驗查估情
      形及應補稅款等事項註記於進口報單（原處分卷1 附件1
      ），並作成本件處分書（原處分卷1 附件2 ），就本件原
      申報、原核定及查核結果發現有繳驗變造發票，虛報貨物
      價值，偷漏進口稅費等情形，及應課罰鍰及徵收稅費等事
      項，載明事實、理由及其法令依據；綜觀被告查核及處分
      之程序，已依查得事證，注意審酌當事人有利及不利情形
      ，並依規定記載相關事項作成本件處分書，核無原告所稱
      本件處分違反行政程序法第9 、36、43及96條等規定之情
      事。是以被告核認原告報運進口系爭貨物，涉有以繳驗變
      造發票、低報交易價格，逃漏進口稅費之違章情事，並無
      不合。原告上開主張，不足為採。
四、被告所為罰鍰及徵收稅費之處分，並無違誤：
    (一)本件原告涉有以繳驗變造發票、低報交易價格，逃漏進口
      稅費之違章情事，已如前述。且本件核屬經依海關緝私條
      例處分確定後，於5 年內犯同一規定之行為3 次，有前案
      資料（本院卷第61頁至68頁）可稽，被告乃依法加重罰鍰
      1 倍，依海關緝私條例第37條第1 項第3 款及第45條之規
      定，處原告所漏關稅額102,372 元4 倍之罰鍰計409,488
      元，並依同條例第44條及貿易法第21條第1 項、第2 項規
      定，追徵所漏進口稅費計203,157 元（含進口稅63,115元
      、貨物稅117,306 元、營業稅22,623元及推廣貿易服務費
      113 元）；另就逃漏營業稅及貨物稅部分，分別依營業稅
      法第51條第7 款暨貨物稅條例第32條第10款規定，按所漏
      營業稅額36,695元及應補徵貨物稅額190,270 元各處3 倍
      及5 倍罰鍰，各計110,000 元及951,300 元（均計至百元
      止），並無違誤。
    (二)原告復主張本件其向被告報運進口車輛，係基於單一行為
      ，縱認原告有虛報貨物價值等行為，被告亦僅得就原告所
      違反之海關緝私條例第37條第1 項、營業稅法第51條第7
      款、貨物稅條例第32條第10款等規定擇其中一最高之法定
      罰鍰額為裁罰，不得併罰云云。按行為人涉有海關緝私條
      例第37條第1 項第3 款、營業稅法第51條第7 款、貨物稅
      條例第32條第10款等違章情事之論處，是否涉及「重複處
      罰」（一個行為數個處罰），應否從一重處斷？改制前行
      政法院曾有採「肯定說」之見解（85年度判字第1509號、
      第1618號判決意旨參照）；惟嗣改制前行政法院之多數見
      解及近來最高行政法院之見解，則採「否定說」之見解，
      即「甲說（多數說）：海關緝私條例第37條第1 項第3 款
      ，係以繳驗偽造、變造或不實之發票或憑證致逃漏進口稅
      為其處罰要件，而貨物稅條例第32條第10款則以國外進口
      之應稅貨物未依規定申報致逃漏貨物稅為科罰要件，兩者
      處罰之目的（一為進口稅，一為貨物稅）違規構成要件及
      處罰要件均非相同，自應併罰。…」；「乙說（多數說）
      ：關稅係對通過國境之貨物所課徵之進口稅；貨物稅係凡
      屬現行貨物稅條例規定之貨物，不論國內產製或自國外進
      口，均應於貨物出廠或進口時，依法課徵貨物稅；而營業
      稅係對國內銷售貨物或勞務，及進口貨物所課徵之稅捐。
      三者性質迥異，且各有其獨立之稅法，其漏稅之處罰，均
      為漏稅罰，並無行為罰與漏稅罰之法條競合問題。既不能
      引用『高度行為吸收低度行為』、『實害行為吸收危險行
      為』等法條競合吸收法理；且不具『特別法與普通法』之
      關係或『全部法與一部分法』之關係，亦無法條競合擇一
      之適用。…」，改制前行政法院85年9 月及85年11月庭長
      評事聯席會議各著有決議；又「查貨物稅條例及營業稅法
      分屬不同領域，其立法之目的、稅目及保護之法益各不相
      同，處罰之目的亦各異，被上訴人以91年第00000000號更
      2 處分書處偷漏營業稅額3 倍之罰鍰計88,800元及貨物稅
      漏稅額5 倍之罰鍰計373,200 元，並無違背一事不二罰之
      法理。…」，最高行政法院96年度判字第1227號著有判決
      ；此等上級審法院之相關見解，就前開問題，從不同法規
      間之立法目的、各別稅目、處罰要件及保護法益等觀點，
      採取「否定說」之見解，認為並無重複處罰，無須從一重
      處斷，立論有據且屬允當，自宜遵循。是以本件被告所為
      罰鍰處分，核無違誤。原告主張，並不足採。
五、從而，本件被告以原告涉有以繳驗變造發票、低報交易價格
    ，逃漏進口稅費之違章行為，所為罰鍰及徵收稅費之處分，
    於法並無違誤。復查及訴願決定遞予維持，亦無不合。原告
    徒執前詞，訴請撤銷，為無理由，應予駁回。
據上論結，本件原告之訴為無理由，依行政訴訟法第98條第1 項
前段，判決如主文。
中    華    民    國    98    年     3    月    5     日
                  臺北高等行政法院第七庭
                            審判長法  官  林樹埔
                                  法  官  林玫君
                                  法  官  蕭忠仁
上為正本係照原本作成。
如不服本判決，應於送達後20日內，向本院提出上訴狀並表明上
訴理由，如於本判決宣示後送達前提起上訴者，應於判決送達後
20日內補提上訴理由書（須按他造人數附繕本）。
中    華    民    國    98    年     3    月    5     日
                                  書記官  蕭純純


司法院資訊處製作；財團法人民間司法改革基金會備份。
